【裁判字號】    88,自,1114
【裁判日期】    890224
【裁判案由】    詐欺等
【裁判全文】
臺灣臺北地方法院刑事判決                        八十八年度自字第一一一四號
    自  訴  人  甲○○
    自訴代理人  張仁龍律師
    被      告  丙○○
                乙○○
                丁○○
    共      同
    選任辯護人  林順益律師
右列被告因詐欺案件，經自訴人提起自訴，本院判決如左：
    主  文
本件自訴不受理。
    理  由
一、自訴意旨略以：被告丙○○、乙○○、丁○○三人，共同基於為自己不法所有之
    意圖，先推由被告丙○○，出面向自訴人接洽，自稱係群興銀樓有限公司負責人
    ，近來因公司業務推廣，需一筆資金擴展業務，屆期必定依約清償本息云云，使
    自訴人不疑有他，被告遂先後於民國八十八年二月二十二日、同年二月二十六日
    、同年三月一日，分別持群興銀樓有限公司為發票人，被告丙○○為法定代理人
    ，票號ＴＨ—0000000號、ＴＨ—0000000號、ＴＨ—00000
    00號本票三紙，向自訴人詐稱借用新臺幣（下同）二十萬元、十萬元、二十萬
    元。復向自訴人陳稱：前開借款對其公司助益極大，而伊公司最近接獲大量訂單
    ，只要再有些資金挹注，訂單完成後，即能有很大獲益，償還借款不成問題，且
    先前之借款，事實上係伊母親乙○○與胞弟丁○○雨伊三人，共同向自訴人借貸
    ，而乙○○及丁○○擁有許多不動產，伊等三人對借款絕對負責到底云云，並於
    同年三月十日，交付有被告三人名義之授權書一紙，以博得自訴人之信賴，而向
    自訴人借得下列款項：（一）同年三月十日借得三十萬元；（二）同年三月二十
    五日借得二十五萬元；（三）同年五月二十六日借得四萬元；（四）同年六月一
    日借得五萬元，並開票三張支票，以取信於自訴人。被告三人共計向自訴人詐得
    一百十四萬元，屢經催討，均置之不理，且自訴人其後發現，被告丙○○實非群
    興銀樓有限公司負責人，而首揭三張本票，亦屬偽造，足見被告三人自始即有詐
    欺之意圖，因認被告涉有連續共同詐欺及行使偽造有價證券等罪嫌等語。
二、按同一案件經檢察官依刑事訴訟法第二百二十八條規定，開始偵查者，不得再行
    自訴。但告訴乃論之罪，經犯罪之直接被害人提起自訴者，不在此限，總統八十
    九年二月九日以華總一義字第八九○○○三一六三○號令，修正公布之刑事訴訟
    法第三百二十三條第一項，定有明文。次按︰法規明定自公布或發布日施行者，
    自公布或發布之日起算，至第三日起發生效力，中央法規標準法第十三條，定有
    明文；又按︰中央法規標準法第十三條所定法規生效日期之起算，應將法規公布
    或發布之當日算入，司法院著有釋字第一六一號解釋，可資參照，是前開刑事訴
    訟法修正條文，自八十九年二月十一日起生效；復按︰修正刑事訴訟法施行前，
    已經開始偵查或審判之案件，除有特別規定外，其以後之訴訟程序，應依修正刑
    事訴訟法終結之，刑事訴訟法施行法第二條，定有明文，是本件在八十九年二月
    十一日前，既已開始偵查及審判，自應適用前揭刑事訴訟法修正條文終結之；末
    按︰不得提起自訴而提起者，應諭知不受理判決，刑事訴訟法第三百三十四條，
    定有明文。
三、本件自訴人認被告涉犯詐欺及行使偽造有價證券等罪嫌，無非以：（一）被告三
    人推由丙○○，向自訴人詐稱係群興銀樓有限公司負責人，因擴充業務需資金，
    屆期一定償還本息云云，並交付三張偽造之本票，使自訴人不疑有他，實際上，
    被告丙○○非負責人，復隱瞞群興銀樓有限公司經營不善之事實，致使自訴人貸
    與被告金錢；（二）被告三人推由丙○○向自訴人詐稱先前借款，對公司助益極
    大，只要再有資金挹注，訂單完成後，便能有很大獲利，而被告乙○○與被告丁○○，擁有很多不動產，絕對負責到底云云，並交付有被告三人名義之授權書一
    紙，以博取自訴人之信賴，致使自訴人借款與被告，事實上，被告乙○○與被告
    丁○○，均否認授權與被告丙○○；是被告主觀上，自始即有詐取自訴人錢財之
    意圖等語，為其論據。惟訊據被告堅詞否認有何自訴人指述之犯行，被告丙○○
    辯稱：是自訴人要伊在本票上簽法定代理人，授權書係應自訴人要求，以伊母親
    、弟弟及公司名義，當共同擔保人，而伊自八十八年一月七日開始和自訴人往來
    ，都是還錢後才開始借支，另利息部分，由自訴人向被告丙○○購買之金飾中扣
    抵，且於八十八年五月間，交付約值四十萬六千五百元之珠寶與自訴人抵押，因
    景氣不佳故未還錢等語；被告乙○○及丁○○，則辯稱：未授權被告丙○○在前
    開本票及授權書上簽名，亦不知道被告丙○○上開借貸等語。
四、經查︰本案經自訴人於八十八年十二月十四日具狀，自訴被告涉犯詐欺罪嫌，有
    自訴狀一紙附於本院審理卷宗可稽，但同一案件，前經自訴人於八十八年十月二
    十七日，具狀向臺灣臺北地方法院檢察署提出告訴，並據該署簽分八十八年度偵
    字第二三九一○號案件偵辦，有告訴狀一紙，附於前揭偵查卷宗第一至十五頁可
    考，是自訴人就非告訴乃論之罪，在檢察官依刑事訴訟法第二百二十八條規定，
    開始偵查後，始提出本件自訴，揆諸首揭法條及司法院解釋，自訴人應不得提起
    自訴，是以本件自訴於法尚有未合，應諭知不受理之判決。至於檢察官移請併辦
    之臺灣臺北地方法院檢察署八十八年度偵字第一五七四五號，及八十九年度偵字
    第四四八號案件，應非自訴效力所及，惟請求併辦意旨既認，前開併辦部分與本
    件諭知不受理部分，有裁判上一罪之連續犯關係，爰不另為不受理之諭知，併此
    敘明。
五、本件經本院於八十九年一月二十七日當庭諭知自訴人及自訴代理人，改定於八十
    九年二月十日下午三時審理，有八十九年一月二十七日訊問筆錄，附於本院審理
    卷宗可稽，是自訴人經合法傳喚，無正當理由不到庭，爰不待其陳述而為判決。
據上論斷，應依刑事訴訟法第三百四十三條、第三百三十四條、第三百二十三條第一
項、第三百三十一條第一項判決如主文。
中      華      民      國    八十九    年      二      月    二十四    日
                                      臺灣臺北地方法院刑事第六庭
                                          法  官  黃程暉
右正本證明與原本無異。
如不服本判決，應於判決送達後十日內，向本院提出上訴狀。
                                          書記官  張華瓊
中      華      民      國    八十九    年      二      月    二十九    日


司法院資訊處製作；財團法人民間司法改革基金會備份。
